【裁判字號】    99,聲,1647
【裁判日期】    990531
【裁判案由】    聲請迴避
【裁判全文】
臺灣臺中地方法院刑事裁定              99年度聲字第1647號
聲  請  人
即  被  告  乙○○
代  理  人  甲○○
上列聲請人即被告因本院97年度易字第4745號傷害等案件，聲請
法官迴避，本院裁定如下：
    主  文
聲請駁回。
    理  由
一、聲請意旨略以；本院97年度易字第4745號傷害等案件承審法
    官欲非法強行審理，又不准有律師資格之謝喜及法官評鑑長
    甲○○等有能力辯護之人為被告辯護；且恣意拒絕函調告訴
    人遭記過懲處之全案卷宗，即欲預設立場為選擇性判決，為
    此爰以承審法官有偏頗之虞，聲請迴避等語。
二、按法官有刑事訴訟法第17條以外之情形，足認其執行職務有
    偏頗之虞者，當事人得聲請法官迴避，刑事訴訟法第18條第
    2 款固定有明文。惟此所謂「足認其執行職務有偏頗之虞者
    」，須以一般通常之人所具有之合理觀點，對於該承辦法官
    能否為公平之裁判，均足產生懷疑；且此種懷疑之發生，存
    有其安全客觀之原因，而非僅出諸當事人自己主觀之判斷者
    ，始足當之。至於訴訟上之指揮乃專屬於法院之職權，當事
    人之主張、聲請，在無礙於事實之確認以及法的解釋適用之
    範圍下，法院固得斟酌其請求以為訴訟之進行，但仍不得以
    此對當事人之有利與否，作為其將有不公平裁判之依據，更
    不得以此訴訟之進行與否而謂有偏頗之虞，聲請法官迴避（
    最高法院79年度台抗字第318 號判例參照）。且按「辯護人
    應選任律師充之。但審判中經審判長許可者，亦得選任非律
    師為辯護人」，刑事訴訟法第29條亦有明定。是被告選任辯
    護人，以選任律師充之為原則，如選任非律師為辯護人者，
    則須經審判長之許可。此規定之意旨，旨在求訴訟之促進與
    實體真實之發現，是審判長或法院依法行使上開職權，要不
    得任意指為有何偏頗之虞可言。且法官執行職務有無偏頗之
    虞，除以審判以外之因素為聲請迴避之原因外，本需從當事
    人依其刑事訴訟制度所賦予之程序主體權利是否受到法官不
    當之限制或禁止，致已難期法院為公正之審判觀之，而與當
    事人是否即將遭受不利益之裁判結果無涉。
三、經查：
  (一)本院97年度易字第4745號案件承審法官禁止非律師之甲○○
    為選任辯護人（見該案卷第115 頁），及命被告說明謝喜是
    否以律師身分擔任被告之辯護人（見該案卷第133 頁，註：
    經該案依職權查詢結果，謝喜已於民國94年2 月退出臺中律
    師公會），承審法官所為者，或屬其法定職權範圍內之舉措
    ，或為裁判前所為令當事人就程序事項補正說明之舉措，依
    其訴訟之進行尚屬前階段之調查程序，核無不當限制當事人
    之程序主體權利可言。是被告以承審法官不准上開人等為被
    告之選任辯護人為由，主張承審法官有偏頗之虞，而聲請迴
    避云云，洵無理由。
  (二)又經調閱本院97年度易字第4745號案件全卷卷宗查明結果，
    被告於該案審理中，並未聲請函調告訴人遭記過懲處之全案
    卷宗，亦未說明其待證事實為何，是被告主張承審法官拒絕
    函調告訴人遭記過懲處之全卷卷宗，尚屬無據，其依刑事訴
    訟制度所賦予之程序主體權利並未受到法官不當之限制或禁
    止，足堪認定。準此，被告以承審法官恣意拒絕函調告訴人
    遭記過懲處之全案卷宗為由，聲請法官迴避云云，自屬無據
    。
四、綜上所述，被告聲請法官迴避既與法定聲請迴避事由不符，
    亦乏具體事證足認承審法官執行職務有偏頗之虞之情形，故
    本件被告之聲請，不能認為正當，應予駁回。
五、據上論斷，應依刑事訴訟法第21條第1項，裁定如主文。
中    華    民    國    99    年    5     月    31    日
                  刑事第二庭    審判長法  官  曾佩琦
                                      法  官  鍾堯航
                                      法  官  黃佩韻
以上正本證明與原本無異。
如不服本裁定，應於收受送達後5 日內向本院提出抗告狀（應附
繕本）。
                                      書記官  林柏名
中    華    民    國    99    年    5     月    31    日

司法院資訊處製作；財團法人民間司法改革基金會備份。
